【裁判字號】    90,上訴,822
【裁判日期】    900807
【裁判案由】    偽造文書等
【裁判全文】
臺灣高等法院高雄分院刑事判決                      九十年度上訴字第八二二號
    上訴人即被告  甲○○
                          居高.
                          身分.
右上訴人因偽造文書等案件，不服臺灣高雄地方法院八十九年度易字第六四八號中華
民國九十年二月二十八日第一審判決（起訴案號：臺灣高雄地方法院檢察署八十八年
度偵緝字第二０八二號，併辦案號：臺灣苗栗地方法院檢察署八十八年度偵字第五四
三三號、八十九年度偵字第五九一號、八十九年度偵字第五九二號），提起上訴，本
院判決如左：
    主  文
原判決撤銷。
甲○○共同連續攜帶兇器竊盜，處有期徒刑貳年肆月。
附表二所示信用卡簽帳單上偽造許豫豪之署押拾枚；扣案之無線電對講機貳台及六角
板手貳支均沒收。
    事  實
一、甲○○夥同鄭嘉雄（成年人，另由臺灣高等法院臺中分院判處有期徒刑二年四月
    確定）共同意圖為自己不法之所有，並基於竊盜之概括犯意聯絡，攜帶其與鄭嘉
    雄所有之無線電對講機二部及客觀上可致他人生命、身體危險之六角板手二支等
    物，連續竊取如附表一編號一、二所示之財物（其犯罪時間、地點，被害人及所
    得財物均如附表所示），嗣於附表一編號二所示時間、地點竊取王源欽之財物時
    ，為警查獲，因而未得手；其後又與鄭嘉雄又攜另一支足為兇器之六角扳手一支
    ，連續於附表一編號三至八時間、地點竊取許雅雁等人所有置於車內之財物，得
    手後朋分花用，再將未能換取財物價值之物丟棄。甲○○及鄭嘉雄於附表一編號
    六竊得許豫豪之五四五六─六三ＯＯ─一九Ｏ八─二一Ｏ八號荷蘭銀行信用卡及
    五四三三─八三八Ｏ─Ｏ五四六─四五Ｏ七號中國信託商業銀行信用卡後，旋即
    仍基於為意圖自己不法所有之概括犯意，連續於附表二所示之時間及特約商店，
    分持上開信用卡盜刷消費，並於消費後，各在信用卡簽帳單上偽簽許豫豪之署名
    ，表示係由許豫豪消費之意，使特約商店人員不疑有他，陷於錯誤而交付價值共
    新臺幣（下同）五萬七千三百三十元之商品予甲○○及鄭嘉雄，足以生損害於許
    豫豪、荷蘭銀行及中國信託商業銀行。嗣於八十八年十一月二日十三時三十分許
    ，經警在苗栗縣苑鎮泰田里五鄰八十八之八號葉英志住處執行逕搜索時，發現許
    雅雁等人失竊之國民身分證而為循線查獲。
二、案經臺中縣警察局大甲分局報請臺灣臺中地方法院檢察署檢察官呈請臺灣高等法
    院檢察署令轉臺灣高雄地方法院檢察署偵查起訴，及臺灣苗栗地方法院檢察署移
    送併辦。
    理  由
一、訊據被告甲○○對於附表一所示之竊盜行為全部否認，辯稱：附表一編號一部分
    ，係因想幫鄭嘉雄，因當時鄭嘉雄在戒治中，所以由其將責任扛下；編號二、五
    、七部分，其雖有在現場，但當時鄭嘉雄表示要施用安非他命，請其把風，其並
    不知道鄭嘉雄行竊；其餘部分其均未參與。附表二編號一部分，其有與鄭嘉雄在
    場，其餘部分之簽帳單係其所簽，但當時鄭嘉雄表示係其友人之信用卡，其並不
    知該信用卡係竊取而來云云。經查：
(一)、附表一編號一、二所示之竊盜犯行，業經被告於警訊、偵訊時坦承不諱（見臺灣
    臺中地方法院檢察署八八偵一四六六三號卷第十六頁、第十九頁、第三十頁背面
    ），並有警察在現場查扣之附表一編號一竊得財物欄所示之物扣案可佐，而被害
    人王源欽所有車輛之右側車門有被破壞現象，亦經王源欽在警訊中陳述明確（見
    同上卷第二十三頁），此外，並有六角扳手二支及對講機一台扣案可佐。
(二)、附表一編號三至八所示之被害人許雅雁、廖大同、戴淑鳳、黃輝明、許美芬、許
    豫豪、尤肇森、黃盛和、徐柏豐等人確有分別在如附表一編號三至八所示之時間
    、地點失竊如附表一編號三至八所示之財物之事實，業經許雅雁、戴淑鳳、許美
    芬、許豫豪、尤肇森、黃盛和、徐柏豐等人分別在警訊中指述明確（見臺灣苗栗
    地方法院檢察署八八偵五四三三號卷、八九偵第五九一號卷、五九二號卷第四頁
    、原審卷第一二九頁、一三０頁））。被告雖以前情置辯，惟：
  1.被害人許雅雁、戴淑鳳、許美芬、黃盛和所遺失之國民身分證，均係在苗栗縣苑
    裡鎮葉英志住處查獲，且該國民身分證係由被告置於葉英志住處，並在被告所睡
    之房間內取出之事實，業經證人葉英志在警、偵訊中指述明確（見臺灣苗栗地方
    法院檢察署八八偵五四三三號卷），並有警局執行逕行搜索結果報告書一份可參
    ，且被告亦承認前開國民身分證係在其房間內取出（見原審卷第一０八頁）。又
    被告在警局受訊時，在其身上取出之金門風獅爺印章一枚，係許書雁所有，而與
    國民身分證同時失竊，業經許雅雁陳述明確，且許雅雁在警訊中亦指認被告即係
    行竊其財物之人（見同上偵卷及原審卷第四十四頁至四十六頁）。被告所稱前開
    印章係鄭嘉雄所交付之事實，則經鄭嘉雄否認（見同上偵卷）。
  2.被告在原審審理中亦承認有竊取許書雁、許豫豪、尤肇森等人財物（見原審卷第
    五十九頁背面、八十四頁），並經被害人尤肇森（見八九偵五九二號卷第四至五
    頁），證人李龍森（見同上偵卷第六頁至七頁）、陳正宜（見同上偵卷第八至九
    頁）證述確及有贓物領據附卷可參。被告雖稱未竊取許書雁及許豫豪之證件，惟
    被害人許書雁及許豫豪均已陳明其證件係同時遭竊取，且其後又確在被告之前開
    處取出許書雁之國民身分證，及被告亦有使用許豫豪之信用卡等情，其此部分辯
    解顯係避重就輕之詞。
  3.至被害人戴淑鳳、許美芬及徐柏豐車內財物失竊之過程，觀諸戴淑鳳證陳：伊係
    於八十八年九月二十六日下午十五時許，在苗栗縣苑裡鎮西平里出水海邊，發現
    伊所駕駛之ＰＢ─一一三六號自用小客車門鎖被破壞，並有國民身分證等物失竊
    等語（見八十八年度偵字第五四三三號）；被害人許美芬則證稱：伊係於八十八
    年九月十五日十五時許，在苗栗縣頭份鎮○○路八六二號前，發現伊所駕駛之車
    內置放的身分證失竊等語（見同上偵卷）；被害人黃盛和陳以：警方查獲之身分
    證是伊於八十八年十月份委託徐柏豐申請行動電話地址轉移時，因將身分證及印
    章交給徐柏豐，而徐柏豐於同年十月份來電表示，伊身分證及徐某財物放於車內
    一併被小偷偷走等詞（見原審卷第一二九頁背面）；而證人徐柏豐則證稱：黃盛
    和所有之身分證於八十八年十月份，在苗栗縣頭份鎮○○路伊所有之車內被小偷
    偷走，當時車內尚有伊所有之行動電話二、三部及修理電話工具一批均失竊，小
    偷是以破壞車門方式行竊等語（見原審卷第一三０頁背面），佐以證人葉英志於
    偵查中證稱：伊曾見過被告甲○○及鄭嘉雄取出被害人許美芬及戴淑鳳等五人之
    身分證，且該五枚身分證係自被告甲○○之房間內起出等語（見八十八年度偵字
    第五四三三號偵查卷八十八年十一月三日訊問筆錄），及被告於本院調查中亦承
    認許美芬及徐柏豐之財物失竊時，其亦有在現場（見本院卷第二十七頁）；另佐
    以被害人許美芬、戴淑鳳及徐柏豐陳述之被害情節，復與被告慣用之竊盜手法相
    同，再比對被告竊取被害人許雅雁及許豫豪之時間、地點，又與被害人許美芬、
    戴淑鳳及徐柏豐所失竊之時間及地點相近，被告既持有許美芬、戴淑鳳及黃盛和
    所失竊之身分證，且其三人失竊之時間、地點及行竊手法，皆與被告所為相同，
    足證被告確有下手實施此三次之竊盜行為之事實，此外並有贓物認領保管收據三
    紙可資佐憑，從而被告就此部分空言否認，顯係卸責之詞，
(四)、被害人許豫豪之信用卡確有在附表一編號六所示時間、地點失竊之事實，業經許
    豫豪陳述明確；被告確有盜刷之事實，業經證人陳淑芬、劉勇昇、張雪霞、吳秀
    琴、陳彩戀等人陳述明確，並有信用卡簽帳單等附卷可參，被告所稱不知使用之
    信用卡係竊而來云云，為事後卸責之詞，不足採信。
(五)、綜上所述，本件事證明，被告犯行可以認定。
二、
(一)、查信用卡簽帳單係標明特約商店、消費卡號、消費時間及金額，由消費者簽名於
    上，表示確認與簽帳單所列內容相符之意，並執該簽帳單與日後郵寄之消費明細
    帳單核對之用，應與收據之作用相同，自屬私文書之性質。被告與鄭嘉雄共同於
    信用卡簽帳單偽簽許豫豪之姓名，足以使許豫豪受有催收消費帳款及中國信託商
    業銀行、荷蘭銀行須承擔預支盜刷帳款無法獲償之風險，足生損害於許豫豪等人
    ，應成立刑法第二百十條偽造私文書罪，被告與鄭嘉雄共同持信用卡簽帳單向特
    約商店店員行使，核其所為，係犯刑法第二百十六條、第二百十條之行使偽造私
    文書罪，其偽造私文書之低度行為，為行使偽造私文書之高度行為所吸收；其偽
    造署押，為偽造文書之階段行為，均不另論罪。被告以行使上開偽造私文書之方
    式，刷卡消費，於客觀上自足使特約商店陷於錯誤，而交付其所盜刷之物品，所
    為係犯刑法第三百三十九條第一項之詐欺取財罪。
(二)、次按被告行竊所攜帶之六角手係金屬製品，長約二十公分，業據被告陳明在卷，
    客觀上足以對他人生命身體之產生危險性，應屬兇器。被告持該兇器竊取附表一
    所示被害人之財物，故核其所為，係犯刑法第三百二十一條第一項第三款之攜帶
    兇器竊盜罪（其中附表一編號二部分係犯同條第二項、第一項第三款之未遂犯）
    。被告與共同被告鄭嘉雄，就上開攜帶兇器竊盜、行使偽造私文書及詐欺取財罪
    間，有犯意聯絡及行為分擔，應為共同正犯。被告多次攜帶兇器竊盜（包括附表
    一編號二未遂部分）、行使偽造私文書及詐欺取財犯行，均時間緊接，手法相同
    ，且係觸犯構成要件相同之罪名，顯各係基於概括之犯意為之，應依連續犯之規
    定均論以一罪（加重竊盜罪部分應以既遂論），並依法加重其刑。被告刷卡消費
    之目的既在於享有竊盜所得信用卡之財產利益，故所犯攜帶兇器竊盜、及前述行
    使偽造私文書、詐欺犯行間，有方法結果之牽連關係，應依刑法第五十五條之規
    定，從一重之攜帶兇器竊盜罪處斷（最輕本刑較重）。公訴人雖未就被告之附表
    一編號三至八之攜帶兇器竊盜及附表二行使偽造私文書、詐欺之犯行起訴，然此
    部分既經公訴人移送併辦到院，（臺灣苗栗地方法院檢察署八十八年度偵字第五
    四三三號、八十九年度偵字第五九一號、八十九年度偵字第五九二號）且核與前
    開論罪科刑部分有牽連犯及連續犯之裁判上一罪關係，為起訴效力所及，本院自
    應併予審究。至公訴意旨認被告係夥同姓名年籍不詳名為「簡正忠」之成年人共
    同行竊，惟訊據被告則陳並無簡正忠之人，與其共同行竊者係鄭嘉雄，並經共同
    被告鄭嘉雄肯認上情不諱，故此部分應予更正。
三、原審予以論罪科刑，固非無見，惟附表一編號二部分係未遂犯，原審漏未論述，
    尚有未洽，被告上訴意旨否認部分犯罪，惟原決既有可議之處，應由本院予以撤
    銷改判。爰審酌被告正值青壯之年，未思以正當途徑，獲取生活所需，竟一再以
    竊盜方式以滿足物慾，履經查獲均未能悔改，猶變本加厲一犯再犯，視法律於無
    物，對社會所肇致之危害非輕，及其於犯罪坦承部分犯行等一切情狀，量處如主
    文所示之刑，以資懲儆。
四、被告在信用卡簽帳單上偽簽之「許豫豪」署押拾枚（每份貳枚），應依刑法第二
    百十九條之規定，無論屬於被告與否，均宣告沒收。又被告行竊所用之無線電對
    講機二台及六角板手二支等物，為被告及鄭嘉雄所有，且係供犯罪所用（附表一
    編號一、二部分）之物，業據被告供承在卷，均併依刑法第三十八條第一項第二
    款之規定宣告沒收。另被告竊取附表一編號三至八所持有之六角板手，並未扣案
    ，為免執行困難起見，爰未為沒收之諭知，併此敘明。
五、至於移送併辦意旨認被告甲○○及鄭嘉雄另有竊取被害人邱郁帆身分證罪嫌，且
    與前開論罪科刑之攜帶兇器竊盜部分具有連續犯之裁判上一罪關係，故同併由本
    院審理等語。惟併辦意旨認被告涉犯上開攜帶凶器竊盜罪無非以被害人邱郁帆之
    身分證係自被告住處起獲為其論據，然質諸被告則堅決否認有竊取邱郁帆身分證
    之犯行，且觀諸被害人邱郁帆於警訊時證陳：自被告住處起獲之邱郁帆身分證確
    為伊所有，但該枚身分證於八十六年十二月份即已在苗栗地區遺失等語（詳見八
十八年度偵字第五四三三號偵查卷宗第九十九頁），足證被害人邱郁帆脫離占有
    其身分證之原因，並非基於被他人竊取所致，是以亦難因被告持有其遺失之身分
    證，遽予推論被告有竊盜之犯行，此外復查無其他積極證據足資認定被告確有此
    部分之犯行，惟併辦意旨既認此部分與前開論罪之攜帶兇器竊盜犯行間，有連續
    犯之裁判上一罪關係，爰不另為無罪之諭知，併此敘明。
據上論結，應依刑事訴訟法第三百六十九條第一項前段、第三百六十四條、第二百九
十九條第一項前段，刑法第二十八條、第五十六條、第三百二十一條第一項第三款、
第二百十六條、第二百十條、第三百三十九條第一項、第五十五條、第二百十九條、
第三十八條第一項第二款，罰金罰鍰提高標準條例第一條前段，判決如主文。
本案經檢察官沈紹嘉到庭執行職務。
中      華      民      國    九十      年      八      月      七    日
                              臺灣高等法院高雄分院刑事第七庭
                                  審判長法官
                                        法官
                                        法官
得上訴。
附錄：本判決論罪科刑法條：
刑法第三百二十一條
犯竊盜罪而有左列情形之一者，處六月以上五年以下有期徒刑：
一、於夜間侵入住宅或有人居住之建築物、船艦或隱匿其內而犯之者。
二、毀越門扇、牆垣或其他安全設備而犯之者。
三、攜帶兇器而犯之者。
四、結夥三人以上而犯之者。
五、乘火災、水災或其他災害之際而犯之者。
六、在車站或埠頭而犯之者。
前項之未遂犯罰之。
附表一：
┌───┬──────┬────┬────────┬─────┬─────┐
│編 號 │ 犯罪時地   │犯罪方式│ 竊  得  財  物 │ 被 害 人 │ 備考     │
├───┼──────┼────┼────────┼─────┼─────┤
│      │八十八年五月│持客觀上│高速公路小型車回│          │          │
│      │間起至六月二│可供兇器│數票一百五十三張│不詳      │          │
│      │十日止，在高│用之六角│高速公路聯結車回│          │          │
│      │雄縣市及屏東│板手，夥│數票七張        │          │          │
│      │縣市        │同共同被│電話卡十四張    │          │          │
│      │            │告鄭嘉雄│五元之郵票四十張│          │          │
│      │            │以一人把│現金八百三十三元│          │          │
│  一  │            │風，另一│                │          │          │
│      │            │人下手竊│                │          │          │
│      │            │取停放在│                │          │          │
│      │            │路旁不詳│                │          │          │
│      │            │車號車輛│                │          │          │
│      │            │內之財物│                │          │          │
├───┼──────┼────┼────────┼─────┼─────┤
│      │八十八年六月│由甲○○│僅撬壞右側前車門│          │扣得安非他│
│      │二十一日三時│下手行竊│鎖，尚未得財。  │          │命一包（已│
│      │三十分許，在│，鄭嘉雄│惟毀損部分未據告│王源彬    │另案沒收）│
│  二  │在臺中縣大甲│在旁把風│訴。            │          │六角板手二│
│      │鎮○○路四五│竊取ＡＱ│          │          │支        │
│      │二巷七十弄八│─三一三│                │          │無線電對講│
│      │號前        │六號車內│                │          │機二台    │
│      │            │財物    │                │          │          │
│      │            │        │                │          │          │
├───┼──────┼────┼────────┼─────┼─────┤
│      │八十八年九月│以前揭方│許雅雁及廖大同之│          │          │
│      │二十四日十四│法竊取Ｂ│身分證各一枚。  │          │起獲許雅雁│
│      │時三十分許，│５─九三│中國信託商業銀行│許雅雁    │之身分證及│
│  三  │在苗栗縣苑裡│五一號車│、匯豐商業銀行及│廖大同    │印章各一枚│
│      │鎮西平里出水│內財物  │彰化銀行金融卡共│          │          │
│      │海邊        │        │四張。          │          │          │
│      │            │        │印章一枚。      │          │          │
│      │            │        │行動電話一支。│          │          │
│      │            │        │現金一千九百元  │          │          │
│      │            │        │男、女用皮包各一│          │          │
│      │            │        │個              │          │          │
├───┼──────┼────┼────────┼─────┼─────┤
│      │八十八年九月│同前方法│戴淑鳳及黃輝明之│          │          │
│      │二十六日十五│竊取ＰＢ│身分證各一枚。  │戴淑鳳    │起獲戴淑鳳│
│  四  │時許，在苗栗│─一一三│提款卡、呼叫器、│黃輝明    │之身分證一│
│      │縣苑裡鎮西平│六號車內│現金一萬餘元、駕│          │枚        │
│      │里出水海邊  │財物    │駛執照及行車執照│          │          │
│      │            │        │等物。          │          │          │
│      │            │        │                │          │          │
├───┼──────┼────┼────────┼─────┼─────┤
│      │八十八年九月│同前方法│許美芬之身分證一│  │          │
│      │十五日十五時│竊取不詳│枚及行動電話等物│          │起獲許美芬│
│      │許，在苗栗縣│車號之車│                │ 許美芬   │之身分證一│
│  五  │頭份鎮○○路│內財物  │                │          │枚        │
│      │八六二號前  │        │                │          │          │
├───┼──────┼────┼────────┼─────┼─────┤
│      │八十八年九月│同前方法│許豫豪身分證及機│          │          │
│      │二十六日八時│竊取ＵＶ│車駕駛執照各一枚│          │          │
│      │許，在苗栗縣│─七六八│荷蘭銀行五四五六│          │          │
│  六  │通霄鎮○○路│Ｏ號車內│─六三ＯＯ─一九│          │          │
│      │一五八巷一Ｏ│財物    │Ｏ八─二一Ｏ八號│許豫豪    │          │
│      │Ｏ號後方    │        │信用卡一枚。    │          │          │
│      │            │        │中國信託商業銀行│          │          │
│      │            │        │五四三三─八三八│          │    │
│      │            │        │Ｏ─Ｏ五四六─四│          │          │
│      │            │        │五Ｏ七號信用卡一│          │          │
│      │            │        │枚。            │          │          │
├───┼──────┼────┼────────┼─────┼─────┤
│      │八十八年十月│同前方法│面額四萬二千元之│          │          │
│      │十二日十六時│竊取ＯＸ│支票一紙        │          │起獲該紙面│
│ 七   │許，在苗栗縣│─二三八│                │          │額為四萬二│
│      │三義鄉○○路│號車內財│                │尤肇森    │千元之支票│
│      │廣盛巷二十之│物      │                │          │一紙      │
│      │六十六號前  │        │                │          │          │
├───┼──────┼────┼────────┼─────┼─────┤
│      │八十八年十月│同右方法│行動電話        │          │起獲黃盛和│
│ 八   │間某日，在苗│竊取徐柏│工具一批        │黃盛和    │之身分證一│
│      │栗縣頭份鎮中│豐車內財│身分證一枚      │徐柏豐    │枚        │
│      │華路        │物      │                │          │          │
└───┴──────┴────┴────────┴─────┴─────┘
附表二
┌──┬──────┬────────┬────────┬───────┐
│ 編 │盜刷時間及特│  偽簽行為人    │  持 用 卡 號   │ 偽簽姓名及   │
│ 號 │約商店      │                │  及原持卡人    │  盜刷金額    │
├──┼──────┼────────┼────────┼───────┤
│ 一 │八十八年九月│                │五四五六─六三Ｏ│許豫豪        │
│    │二十六日    │鄭嘉雄          │Ｏ─一九Ｏ八─二│二萬一千八百五│
│    │福元百貨股份│                │一Ｏ八號        │十元          │
│    │有限公司    │                │許豫豪          │              │
├──┼──────┼────────┼────────┼───────┤
│    │八十八年九月│                │                │許豫豪        │
│ 二 │二十六日    │甲○○          │同右            │一萬五千九百元│
│    │憶新電器行  │                │                │              │
├──┼──────┼────────┼────────┼───────┤
│    │八十八年九月│                │                │許豫豪        │
│ 三 │二十六日    │甲○○          │同右            │一萬八千九百元│
│    │憶新電器行  │                │                │              │
├──┼──────┼────────┼────────┼───────┤
│    │八十八年九月│                │五四三三─八三八│許豫豪        │
│    │二十六日    │甲○○          │Ｏ─Ｏ五四六─四│五百三十元    │
│ 四 │中南加油站  │                │五Ｏ七號        │              │
│    │            │                │許豫豪          │              │
├──┼──────┼────────┼────────┼───────┤
│    │八十八年九月│                │                │許豫豪        │
│ 五 │二十六日    │甲○○          │同右            │一百五十元    │
│    │新發加油站  │                │                │              │
└──┴──────┴────────┴────────┴───────┘


司法院資訊處製作；財團法人民間司法改革基金會備份。
